臺灣高等法院刑事裁定
108年度毒抗字第366號
抗  告  人
即  被  告  張竣傑  


上列抗告人即被告因違反毒品危害防制條例案件，不服臺灣新北
地方法院108 年度毒聲字第481號，中華民國108 年12 月5日裁
定（聲請案號：臺灣新北地方檢察署108 年度聲觀字第427 號、
108年度毒偵字第5908號），提起抗告，本院裁定如下：
    主  文
抗告駁回。
    理  由
一、原裁定旨略以：抗告人即被告甲○○（下稱被告）基於施用
    第二級毒品甲基安非他命之犯意，於民國108年10月2日上午
    10時許，在其位於新北市○○區○○街00號住處內，施用第二級
    毒品甲基安非他命1 次等事實，業據被告於警詢、偵查中坦
    承不諱，且其尿液檢體經送檢驗後有甲基安非他命陽性反應
    ，有新北市政府警察局受採集尿液檢體人姓名及編號對照表
    、台灣檢驗科技股份有限公司（下稱台灣檢驗公司）出具之
    濫用藥物檢驗報告在卷可稽；而被告持有之白色或透明體16
    包，經臺北榮民總醫院鑑定結果檢出第二級毒品甲基安非他
    命成分，有該院108年10月3日北榮毒鑑字第C0000000號毒品
    成分鑑定書(一)、(二)、108年10月14日北榮毒鑑字第C0000
    000-Q號毒品純度鑑定書(一)、(二)各1份附卷可佐，堪認被
    告之任意性自白與事實相符。從而，檢察官聲請將被告送勒
    戒處所觀察、勒戒，核無不合，爰依毒品危害防制條例第20
    條第1項及觀察勒戒處分執行條例第3條第1項規定，裁定被
    告應送勒戒處所觀察、勒戒，期間不得逾2月等語。   
二、抗告意旨略以：伊父親生病，需要籌措醫藥費，且家中經濟
    重擔全在伊個人身上，現有正當工作，如進入勒戒處所觀察
    、勒戒，家庭經濟將陷入困境，希望撤銷原裁定，給予緩起
    訴、戒癮治療之機會云云。  
三、按犯毒品危害防制條例第10條之罪者，檢察官應聲請法院裁
    定，或少年法院（地方法院少年法庭）應先裁定，令被告或
    少年入勒戒處所觀察、勒戒，其期間不得逾2月，同條例第2
    0條第1項定有明文。 
四、經查：
（一）被告基於施用第二級毒品甲基安非他命之犯意，於108年1
      0月2日上午10時許，在其位於新北市○○區○○街00號住處內
      ，以將甲基安非他命放入玻璃球內以火燒烤後吸食煙霧之
      方式，施用甲基安非他命1 次等事實，業據被告於警詢、
      偵查中坦承不諱（見毒偵卷第9頁、第64頁），且其為警
      查獲後所採集之尿液檢體，經送台灣檢驗公司先以酵素免
      疫分析法（EIA）初步檢驗，再以氣相層析質譜分析法（G
      C/MS ）、液相層析串聯質譜儀（LC/MS）確認檢驗結果，
      確檢出安非他命及甲基安非他命陽性反應，此有勘察採證
      同意書、新北市政府警察局受採集尿液檢體人姓名及檢體
      編號對照表、台灣檢驗公司濫用藥物實驗室-臺北出具濫
      用藥物檢驗報告在卷可稽（見毒偵卷第25頁、第26頁、第
      72頁），堪信被告前開任意性自白確與事實相符，足認被
      告確有於上揭時、地為施用第二級毒品甲基安非他命之犯
      行。又被告前未曾因施用毒品案件經送觀察、勒戒處分，
      有本院被告前案紀錄表1份在卷足憑，符合毒品危害防制
      條例第20條所定之觀察、勒戒要件，原審據以裁定被告應
      令入勒戒處所施以觀察、勒戒，核其認事用法，於法並無
      不合。 
（二）抗告意旨雖以被告個人家庭因素，希望獲得緩起訴處分、
      戒癮治療替代觀察勒戒云云。惟按毒品危害防制條例所規
      定之觀察、勒戒處分，其立法意旨在幫助施用毒品者戒除
      毒癮，該處分之性質非為懲戒行為人，而係為消滅行為人
      再次施用毒品之危險性，目的在戒除行為人施用毒品之身
      癮及心癮措施；觀察勒戒係導入一療程觀念，針對行為人
      將來之危險所為預防、矯治措施之保安處分，以達教化與
      治療之目的，可謂刑罰之補充制度，從而毒品危害防制條
      例本身所規定之觀察、勒戒及強制戒治等保安處分，雖兼
      具自由刑之性質，卻有刑罰不可替代之教化治療作用，且
      觀察、勒戒既屬用以矯治、預防行為人反社會性格，而具
      社會保安功能之保安處分，當無因行為人之個人因素而免
      予執行之理。是本案被告既有前述施用毒品之行為，復經
      檢察官斟酌被告之個案情形，認以向法院聲請觀察、勒戒
      始能達成戒癮治療之目的，而不為附命完成戒癮治療之緩
      起訴處分，因此向原審法院聲請裁定將被告送勒戒處所，
      以查其是否仍有施用毒品傾向，並據以斷定幫助被告澈底
      戒毒之方法，要屬檢察官適法行使裁量權之範疇，在無違
      反比例原則或明顯裁量怠惰、恣意濫用裁量等情事，法院
      尚無自由斟酌以其他方式替代之權。至抗告意旨所指將影
      響其家庭經濟、工作云云，要與法院是否裁定令入勒戒處
      所觀察、勒戒之判斷無關，抗告意旨執此提起抗告，尚屬
      無據。從而，原裁定令被告入勒戒處所觀察、勒戒，於法
      並無不合。被告執前詞提起抗告，為無理由，應予駁回。
據上論斷，應依刑事訴訟法第412條，裁定如主文。
中　　華　　民　　國　　108 　年　　12　　月　　27　　日
                  刑事第十八庭  審判長法  官   吳炳桂
                                      法  官   黃紹紘
                                      法  官   何俏美
以上正本證明與原本無異。
不得再抗告。
                                      書記官   吳芝嘉
中　　華　　民　　國　　108 　年　　12　　月　　27　　日